【裁判字號】    97,易,1143
【裁判日期】    981030
【裁判案由】    家暴傷害罪等
【裁判全文】
臺灣高雄地方法院刑事判決              97年度易字第1143號
公  訴  人  臺灣高雄地方法院檢察署檢察官
被      告  乙○○
上列被告因傷害罪等案件，經檢察官提起公訴（96年度偵續一字
第48號），本院判決如下：
    主  文
乙○○犯公然侮辱罪共貳罪，各處拘役肆拾日，如易科罰金，均
以新臺幣壹仟元折算壹日；各減為拘役貳拾日，如易科罰金，均
以新臺幣壹仟元折算壹日。又犯傷害直系血親尊親屬罪，處有期
徒刑肆月，如易科罰金，以新臺幣壹仟元折算壹日；減為有期徒
刑貳月，如易科罰金，以新臺幣壹仟元折算壹日。又犯毀損他人
物品罪共罪，各處拘役肆拾日，如易科罰金，均以新臺幣壹仟
元折算壹日；各減為拘役貳拾日，如易科罰金，均以新臺幣壹仟
元折算壹日。拘役部分應執行拘役陸拾日，如易科罰金，以新臺
幣壹仟元折算壹日。
其他被訴恐嚇部分無罪。
    事  實
一、乙○○為丙○○之子，兩人間具有家庭暴力防治法第3 條第
    3 款直系血親之家庭成員關係，竟為下列行為：
  (一)民國95年7 月26日13時許，乙○○至高雄縣路竹鄉○○村○○路277 巷82號丙○○所有之製木工廠旁辦公室，質問丙○○為何毆打乙○○之母即丙○○配偶吳世華，2 人因而發生
    爭執，詎乙○○基於公然侮辱之犯意，在上開不特定人得共
    見共聞之辦公室內，以「幹你娘」、「俗仔」等足以貶損他
    人社會評價之言語辱罵丙○○；復於同日傍晚某時在上址製
    木工廠廠房內，另基於傷害直系血親尊親屬之犯意，持角木
    材毆打丙○○，致丙○○受有雙手瘀挫傷、前胸挫傷等傷害
    ；再於同日21時許，至上址見辦公室鐵捲門已放下，竟另基
    於毀損之犯意，駕駛堆高機衝撞丙○○所有之鐵捲門及鋁門
    ，致鐵捲門及鋁門扭曲變形而損壞，足以生損害於丙○○。
  (二)於95年7 月28日16時許，乙○○在前址辦公室與丙○○發生
    爭執，另基於毀損之犯意，先持木棒敲打該辦公室及製木工
    廠內丙○○所有之電梯控制面板、房間木門、噴漆風管、辦
    公桌玻璃，使該電梯控制面板、房間木門、噴漆風管破損、
    辦公桌玻璃碎裂，足以生損害於丙○○；又基於公然侮辱之
    犯意，於上開不特定人得共見共聞之製木工廠廠區內，以廣
    播器廣播：「丙○○要跪好，跪下了就不要再起來，不然會
    很難看」等足以貶損他人社會評價之言語辱罵丙○○。
  (三)於95年11月9 日22時許，乙○○另基於毀損之犯意，至上開
    辦公室鐵捲門前，以油漆將丙○○所有之鐵捲門噴上「打某
    豬狗不如」等字樣，使該門喪失美觀之功能，足生損害於丙○○（涉犯妨害名譽部分未據告訴）。
二、案經丙○○告訴臺灣高雄地方法院檢察署檢察官偵查起訴。
    理  由
一、證據能力之認定
    按被告以外之人於審判外之陳述，雖不符刑事訴訟法第159
    條之1 至第159 條之4 之規定，而經當事人於審判程序同意
    作為證據，法院審酌該言詞陳述或書面陳述作成時之情況，
    認為適當者，亦得為證據，刑事訴訟法第159 條之5 第1 項
    定有明文。查本判決所引用據以認定事實之傳聞證據，檢察
    官及被告雖知該等證據資料為傳聞證據，但於本院審理時均
    表示同意作為證據，本院審酌該等證據資料製作時之情況，
    尚查無違法不當及證明力明顯過低之瑕疵，認為以之作為證
    據應屬適當，揆諸前開法律規定與說明，爰依同法第159 條
    之5 第1 項規定，認該等證據資料均有證據能力。
二、認定犯罪事實所憑之證據及理由
  (一)關於事實欄一（一）部分
    訊據被告乙○○坦承於95年7 月26日13時許，至上址製木工
    廠辦公室，質問告訴人丙○○為何毆打吳世華，並於同日21
    時許駕駛堆高機衝撞上址辦公室之鐵捲門及鋁門，惟僅就毀
    損部分坦承犯行，而否認有何傷害直系血親尊親屬或公然侮
    辱之犯行，辯稱：我於95年7 月26日並無以「幹你娘」、「
    俗仔」等語辱罵告訴人，亦未持角木材毆打告訴人等語。經
    查：
１、證人即上開製木工廠員工蔡進財、史連昌、曾燕秋偵查均證
    述：被告於95年7 月26日在辦公室內以「幹你娘、你這個俗
    仔」等語罵告訴人，當時員工四、五人在場等語（偵六卷第
    80、82、89 頁 ）。員工馬兆賢偵查證述：被告於95年7 月
    26日到工廠來，與告訴人發生口角，被告對告訴人罵三字經
    等語（偵一卷第25頁）。員工莊明池偵查證述：被告於95年
    7 月間第一次（即95年7 月26日）到工廠找告訴人，我們員
    工陪告訴人到辦公室，被告在辦公室內罵告訴人三字經等語
    （偵六卷第86頁）。被告胞姊施孟君偵查證述：於95年7 月
    26日上午告訴人與吳世華發生衝突後，被告於當日13時許到
    工廠辦公室內，當員工陪告訴人到辦公室，被告在辦公室內
    以三字經罵告訴人等語（偵六卷第87、88頁）。被告胞姊施
    怡如偵查證述：被告於95年7 月26日13時許在辦公室內以「
    幹你娘、俗仔」罵告訴人等語（偵四卷第20頁），參以上開
    證人之證述彼此相符，且證人蔡進財、史連昌、曾秋燕、馬
    兆賢、莊明池均為工廠員工，與被告並無利害關係，證人施
    孟君、施怡如則為被告之胞姊，應無誣陷被告之虞，是上開
    證人之證述應屬可信。被告辯稱於95年7 月26日並無辱罵告
    訴人云云，應非可採。又上開製木工廠之廠區及辦公室，於
    上班時間大門不關而對外開放，除員工可進出外，其他不特
    定人可直接進入廠區及辦公室以接洽業務一情，經證人即工
    廠員工甲○○及告訴人於本院審理證述明確（院二卷第153
    、167 頁），故本件案發時該辦公室為不特定人得自由進出
    之處所甚明。是被告於95年7 月26日13時在不特定人得自由
    進出之上開辦公室內，以「幹你娘」、「俗仔」等之言語公
    然辱罵告訴人之犯行，應堪認定。
２、被告為告訴人丙○○之子，為被告所是認，且有全戶戶籍資
    料查詢結果在卷可憑，應可認定。又告訴人偵查結證：我於
    95年7 月26日傍晚時，走進製木工廠廠房內，被告在廠房內
    持木角材打我，致我受有雙手瘀挫傷、前胸挫傷等傷害等語
    （偵一卷第18至19頁）；於本院審理證述：我雙手受傷係因
    為被告持木角材攻擊我時，我舉手防禦而受傷，我胸口的傷
    是遭被告所持木角材擊中時所受的傷等語（院二卷第104 頁
    ），參以告訴人左手肘有3x2 公分、左手肘背部有11x5公分
    、右手手肘有6x4 公分、2 公分、2 公分之瘀挫傷，於前胸
    有6 公分、14x2公分之挫傷等情，有高新醫院97年10月1 日
    函所附告訴人95年7 月27日就診紀錄及診斷證明書在卷可憑
    （院一卷42至46頁、偵二卷11頁），可見告訴人手部受傷位
    置集中在手部，與一般人舉手防衛之受傷位置相近，另告訴
    人前胸挫傷，亦與遭人持木角材正面攻擊時受傷位置相符；
    佐以被告於95年7 月26日在場時手持木角材一節，經證人史
    連昌、莊明池、施孟君證述在卷（偵六卷82、86、88頁），
    而證人即診療告訴人傷勢之醫師梁有雄偵查中亦證述：告訴
    人所受傷勢，可能為鈍器打傷等語（偵五卷10頁），核與告
    訴人證述遭被告持木角材打傷之情節相合；且告訴人就診日
    期為95年7 月27日，為遭被告攻擊之翌日，有上開診斷證明
    書可憑，可見告訴人於受傷後即行就醫，而非臨訟始偽造傷
    勢，況告訴人為被告之父，關係至親，衡情應無自傷以誣陷
    被告之虞。至證人即員工馬兆賢、蔡進財、史連昌雖證述被
    告在辦公室辱罵告訴人三字經時，被告與告訴人中間隔著員
    工，相互間無肢體接觸等語，惟被告持木角材傷害告訴人之
    地點在製木工廠內，非辱罵告訴人之辦公室內，證人馬兆賢
    、蔡進財、史連昌之上開證述，至多可見95年7 月26日13時
    許被告於辦公室辱罵告訴人時之情形，尚不得遽認被告於同
    日傍晚時在製木工廠廠房內未持木角材傷害告訴人。是告訴
    人上開證述應屬可信，被告辯稱未持木角材傷害告訴人，應
    非可採，被告於上開時、地持持木角材毆打告訴人，致告訴
    人受有左手肘有3x2 公分、左手肘背部有11x5公分、右手手
    肘有6x4 公分、2 公分、2 公分之瘀挫傷，於前胸有6 公分
    、14x2公分挫傷之傷害直系血親尊親屬犯行，應堪認定。
３、再者，被告於95年7 月26日21時許，駕駛堆高機衝撞告訴人
    所有之上址辦公室鐵捲門及鋁門，致該鐵捲門及鋁門扭曲變
    形一情，經被告坦承不諱，核與證人即被告母親吳世華、胞
    妹施孟君、員工甲○○分別於偵查中及告訴人、施作辦公室
    建物之包商趙成全分別於本院審理中之證述相符（偵一卷50
    反頁、偵六卷85頁、偵六卷88頁、院二卷96至98頁），且有
    鐵捲門及鋁門撞壞現場相片3 張在卷可憑（偵二卷第12、13
    頁），足認被告自白與事實相符。是被告95年7 月26日21時
    許駕駛堆高機毀損丙○○所有鐵捲門及鋁門之犯行，實堪認
    定。
  (二)關於事實欄一（二）部分
    訊據被告坦承於95年7 月28日16時許毀損辦公室之電梯控制
    面板、房間木門，惟否認有何公然侮辱或其他毀損犯行，辯
    稱：我沒有以廣播器廣播辱罵告訴人之言詞，亦無毀損製木
    工廠廠房內之辦公桌玻璃、噴漆風管。經查：
１、被告於95年7 月28日16時許木棒敲打告訴人所有上開辦公室
    之電梯控制面板、房間木門，使該電梯控制面板、房間木門
    破損一節，經被告坦承在卷，核與告訴人本院審理中及證人
    即員工曾燕秋偵查中之證述相符（偵六卷90頁），且有損壞
    物品現場相片3 張在卷可憑（偵二卷第14至16頁），可見被
    告自白與事實相符，此被告此部分毀損犯行，應堪認定。
２、次者，證人施孟君於偵查證述：被告於95年7 月28日下午在
    製木工廠內，用木棒將噴漆風管打斷，並敲打辦公桌玻璃，
    且以擴音器廣播「丙○○要跪好，跪下了就不要再起來，不
    然會很難看」等語（偵四卷30頁、偵六卷88頁）。證人蔡進
    財、莊明池、史連昌、甲○○偵查均證述：我於95年7 月28
    日下午在製木工廠內，看見被告持木棒將廠區內之辦公桌玻
    璃及噴漆風管打壞，且聽見被告以擴音器廣播，要告訴人跪
    好等語（偵六卷81、83、86、85 頁 ，偵四卷21、22、31頁
    ）。證人施怡如偵查證述：被告於95年7 月28日以擴音器廣
    播「丙○○要跪好，跪下了就不要再起來，不然會很難看」
    等語（偵四卷21頁）。證人曾燕秋偵查證述：被告於95年7
    月28日到辦公室以擴音器廣播要告訴人跪好等語（偵六卷90
    頁），核上開6 位證人之證述彼此一致，且製木工廠內辦公
    桌玻璃遭毀損一情，有毀損現場相片在卷可憑，核與證人蔡
    進財、莊明池、史連昌之證述情形相符，參以證人施孟君為
    被告胞姊，而蔡進財、莊明池、史連昌、甲○○、曾燕秋則
    為與被告無利害關係之工廠員工，上開證人經具結而擔負偽
    證罪責後所為之證述，信無誣陷被告之虞，是上開證人之證
    述應堪採信。又上開噴漆風管、辦公桌玻璃為告訴人所有一
    節，經告訴人於本院審理證述明確，核與證人施孟君偵查中
    證述相符，應可認定。另本件案發時上開製木工廠廠區為不
    特定人得自由進出之處所，已如上述。故被告辯稱未以廣播
    器廣播辱罵告訴人之言詞，亦無毀損製木工廠廠區內辦公桌
    玻璃、噴漆風管云云，應屬卸責之詞。
３、基上，被告於95年7 月28日16時許，在上址辦公室及製木工
    廠內，毀損告訴人所有電梯控制面板、房間木門、噴漆風管
    、辦公桌玻璃之犯行，且於製木工廠廠區以廣播器廣播：「
    丙○○要跪好，跪下了就不要再起來，不然會很難看」等言
    語辱罵丙○○之公然侮辱犯行，均可認定。
  (三)關於事實欄一（三）部分
    上開被告於95年11月9 日22時許，以油漆將告訴人所有上開
    辦公室鐵捲門噴上「打某豬狗不如」等字樣乙情，經被告坦
    承在卷，核與告訴人偵查中證述相符（偵六卷第69頁），且
    有噴漆現場相片2 張附卷可考（偵二卷第18頁），足認被告
    自白與事實相符。又被告於鐵捲門上噴漆之字體巨大，佔滿
    全部鐵捲門正面門面，有上開噴漆現場相片2 張可憑，顯已
    使該鐵捲門污損，喪失美觀之效能。是被告於95年11月9 日
    22 時 許，以油漆毀損告訴人所有上開辦公室鐵捲門之犯行
    ，實堪認定。
  (四)綜上，被告上開持木角材毆傷告訴人1 次及2 次公然侮辱、
    3 次毀損之犯行，均堪認定，應依法論科。
三、論罪科刑
    按家庭暴力防治法所稱之家庭暴力，指家庭成員間實施身體
    或精神上不法侵害之行為，該法所謂家庭暴力罪者，則指家
    庭成員間故意實施家庭暴力行為而成立其他法律所規定之犯
    罪，家庭暴力防治法第2 條第1 款、第2 款分別著有明文。
    本件被告與告訴人有家庭暴力防治法第3 條第3 款之家庭成
    員關係，且被告公然辱罵告訴人、毆打告訴人成傷、毀損告
    訴人所有物品，已屬家庭成員間實施身體上、精神上不法侵
    害之行為，並構成刑法上之犯罪，屬家庭暴力防治法第2 條
    第2 款之家庭暴力罪，惟因就該罪之刑罰於家庭暴力防治法
    並無特別規定，是以應依刑法之規定予以論罪科刑，核被告
    所為，係犯刑法第309 條第1 項之公然侮辱罪2 罪、同法第
    354 條毀損罪3 罪及同法第280 條、第277 條第1 項之傷害
    直系血親尊親屬1 罪，其所犯傷害直系血親尊親屬罪部分，
    應依同法第277 條第1 項所定法定刑加重其刑。被告上揭2
    次公然侮辱、3 次毀損及1 次傷害直系血親尊親屬之犯行，
    犯意各別，時間有異，行為互殊，應予分論併罰。爰審酌被
    告為告訴人之子，與告訴人係屬人倫至親，本應力圖孝養，
    善盡人子之責，竟貿然對告訴人施以侮辱、毆打並毀損告訴
    人財物，所為實為不該，犯後僅承認部分毀損犯行，未能得
    告訴人諒解，並考量告訴人所受身體傷害及名譽、財產上損
    害程度，兼衡被告無不法前科，有臺灣高等法院被告前案紀
    錄表在卷可憑，及其犯罪動機、手段等其他一切情狀，就被
    告所犯各罪分別量處如主文所示之刑，並均諭知如易科罰金
    ，以新臺幣1000元折算1 日之折算標準。又被告行為時間均
    係於96年4 月24日以前，經核符合中華民國九十六年罪犯減
    刑條例規定，應分別依同條例第2 條第1 項第3 款規定減其
    宣告刑如主文所示，並均諭知同前之易科罰金折算標準，併
    就拘役部分定其應執行之刑及諭知同上之易科罰金折算標準
    。至公訴人求處有期徒刑10月，本院認尚嫌過重，不予採取
    。另被告傷害告訴人所持角木材，以及為毀損犯行時所駕駛
    之堆高機及持用之木棒與油漆，因均無證據證明為被告所有
    ，爰不予宣告沒收，附此敘明。
四、無罪部分
  (一)公訴意旨另以：被告於95年7 月26日13時許，至上開製木工
    廠旁辦公室，質問告訴人為何毆打吳世華，2 人因而發生爭
    執，詎被告竟基於恐嚇危害安全之犯意，持木棍作勢欲毆打
    告訴人，並揚言不讓告訴人好過，以此加害於告訴人生命、
    身體之事，使告訴人心生畏懼，致生危害於安全，而認被告
    另涉刑法第305 條恐嚇罪嫌。
  (二)按犯罪事實應依證據認定之，無證據不得認定犯罪事實；不
    能證明被告犯罪，應諭知無罪之判決；刑事訴訟法第154 條
    第2 項及第301 條第1 項分別定有明文。刑事訴訟法上所謂
    認定犯罪事實之證據，係指足以認定被告確有犯罪行為之積
    極證據而言，如未能發現相當證據或證據不足以證明，自不
    能以推測或擬制之方法，以為裁判基礎。而認定不利於被告
    之事實，須依積極證據，苟積極證據不足為不利被告之認定
    時，即應為有利於被告之認定，更不必有何有利之證據。又
    認定犯罪事實所憑之證據，雖不以直接證據為限，間接證據
    亦包括在內，然而無論直接證據或間接證據，其為訴訟上之
    證明，須於通常一般之人均不致有所懷疑，而得確信其為真
    實之程度者，始得據為有罪之認定，倘其證明尚未達到此一
    程度，而有合理之懷疑存在，無從使事實審法院得有罪之確
    信時，即應由法院為諭知被告無罪之判決。
  (三)公訴人認被告涉犯恐嚇罪嫌，無非以證人即告訴人、史連昌
    於偵查中證述、告訴人診斷證明書及現場相片11張為其論據
    。訊據被告堅決否認有何恐嚇犯行。經查：告訴人於95年12
    月5 日告訴狀指述：被告於95年7 月26日13時許在上開辦公
    室持榔頭作勢毆打告訴人，告訴人見其狀極兇惡等語（偵二
    卷1 頁）；於96年7 月10日偵查中則證述：被告於95年7 月
    28日16時許在上開製木工廠廠房內持木棒毀壞噴漆風管、辦
    公桌玻璃，並對我說要讓我死，我會害怕等語（偵四卷29頁
    ）；於98年7 月7 日本院審理中證述：被告於95年7 月26日
    在上開辦公室內，在員工蔡進財、史連昌、馬兆賢、莊明池
    等人前，持木棒用力敲打地面，並說「幹你娘、俗仔」、「
    我老爸死了」等語（院二卷167 反頁），是告訴人就被告恐
    嚇時間係95年7 月26日或28日、恐嚇地點在上開辦公室內或
    製木工廠廠房內、恐嚇時有無持榔頭或木棒、有無以言詞恫
    嚇，前後指述已有不一，且依告訴人所述遭被告恐嚇時在場
    之證人蔡進財、馬兆賢、莊明池，於偵查中95年11月23日、
    96年7 月3 日及97年5 月8 日之數次證述，均未證述被告於
    95年7 月26日在辦公室內對告訴人有何恐嚇言行，參以證人
    蔡進財、馬兆賢、莊明池於偵查中均明確證述被告公然侮辱
    之犯行，顯無迴護被告之情形，苟被告有何恐嚇言行，證人
    蔡進財、馬兆賢、莊明池於屢次受訊問時應無不加以證述之
    理，是告訴人之上開證述尚難遽信。另證人史連昌於偵查固
    證述：被告於95年7 月26日在辦公室中，手上拿1 支棍子，
    對告訴人很兇等語（偵六卷82頁），惟證人史連昌僅證述被
    告之態度很兇，尚難憑以遽認被告有公訴意旨所指之恐嚇言
    行。至於告訴人之診斷證明書及現場相片11張，至多可見告
    訴人受傷及物品遭毀損之情形，不得憑以認定被告有何恐嚇
    犯行。
  (四)綜上所述，檢察官所提出之積極證據尚不足以證明被告有公
    訴意旨所指之恐嚇犯行，故本案尚有合理之懷疑存在，無法
    達到確信為真實之程度，當不得遽為不利於被告之認定，揆
    諸前開說明，自應就被告被訴恐嚇部分為無罪之諭知。
據上論斷，應依刑事訴訟法第299 條第1 項前段、第301 條第1
項前段，刑法第309 條第1 項、第280 條、第277 條第1 項、第
354 條、第51條第6 款、第41條第1 項前段、刑法施行法第1 條
之1 ，中華民國九十六年罪犯減刑條例第2 條第1 項第3 款、第
7 條，判決如主文。
本案經檢察官丁○○到庭執行職務。
中    華    民    國    98    年    10    月    30    日
                  刑事第十五庭  審判長法  官  莊珮君
                                      法  官  王俊彥
                                      法  官  楊國煜
如不服本判決，應於收受本判決10日內向本院提出上訴書狀，並
應敘述具體理由，如未敘述上訴理由者，應於上訴期間屆滿後20
日內補提理由書狀於本院（均須依他造當事人之人數附繕本）「
切勿逕送上級法院」。
以上正本證明與原本無異。
中    華    民    國    98    年    10    月    30    日
                                      書記官  王芷鈴
附錄本案論罪科刑法條：
中華民國刑法第277條
傷害人之身體或健康者，處三年以下有期徒刑、拘役或一千元以
下罰金。
犯前項之罪因而致人於死者，處無期徒刑或七年以上有期徒刑；
致重傷者，處三年以上十年以下有期徒刑。
中華民國刑法第280條
對於直系血親尊親屬，犯第二百七十七條或第二百七十八條之罪
者，加重其刑至二分之一。
中華民國刑法第309條
公然侮辱人者，處拘役或三百元以下罰金。
以強暴犯前項之罪者，處一年以下有期徒刑、拘役或五百元以下
罰金。
中華民國刑法第354條
毀棄、損壞前二條以外之他人之物或令致不堪用，足以生損害於
公眾或他人者，處二年以下有期徒刑、拘役或五百元以下罰金。


司法院資訊處製作；財團法人民間司法改革基金會備份。
